【裁判字號】    92,訴,490
【裁判日期】    920528
【裁判案由】    妨害自由
【裁判全文】
臺灣板橋地方法院刑事判決                          九十二年度訴字第四九號
    公  訴  人  臺灣板橋地方法院檢察署檢察官
    被      告  甲○○
    選任辯護人  蔡明熙律師
右列甲○○因妨害自由等案件，經檢察官提起公訴 (九十一年度偵字第一四一九八號
九十二年度偵字第一六九一號)，本院判決如左：
    主  文
甲○○以強暴方法剝奪人之行動自由，處有期徒刑伍月，如易科罰金，以參佰元折算
壹日。緩刑參年。
    事  實
一、甲○○與陳羿係男女朋友關係，嗣因故雙方協議分手，甲○○為挽回二人關係
    ，乃於民國（下同）九十一年一月十五日六時許，驅車前往臺北縣新莊市○○路
    一八九號三樓陳羿之處，打電話要求陳羿與其共同返回位於臺北縣土城市○
    ○路十二巷八號三樓之租處，嗣陳羿下樓旋遭甲○○強押至其所駕駛之小客車
    內，兩人於車上並發生言語衝突，詎甲○○竟基於傷害之故意，徒手將陳羿之
    頭部推撞至車子之方向盤，致使陳羿受有左下頷瘀腫傷三乘以三公分之傷害（
    傷害部分業經陳羿撤回告訴）。嗣抵達前開甲○○租處後，甲○○即藉詞要求
    陳羿簽發本票以作為分手費，陳羿未予應允，甲○○繼基於同前妨害自由之
    犯意，以其所有之手銬拷住陳羿手，並先後數次將陳羿拖行至浴室，強壓陳
    羿頭部入水，造成其上背瘀傷一乘一公分、下背三道瘀紅傷各六公分、右前臂
    背側近腕處紅腫傷四乘三公分、右手背近腕處紅腫六乘二公分、右手拇指側疼腫
    四乘三公分、右前臂近腕處多道條狀紅腫傷、左前臂背側近腕處多條紅腫傷共八
    乘六公分，藉此逼迫陳羿簽發票面金額為新臺幣（下同）二十萬元之本票，而
    使陳羿行無義務之事。因陳羿多次表示將來無法清償，冀能免予簽發本票，
    甲○○復出言恫稱：「妳給我寫下去，不寫下去妳就皮癢」、「寫不下去嗎？我
    要打下去了」、「七點以前若沒寫好，恁爸就沒機會給妳」、「等一下我走出來
    ，貳和拾還沒寫好，妳就試試看」、「時間一到，妳的死活，你就知道了」、「
    不要再拖時間，我話已經跟妳說在前，等一下妳別怪我」等語，其間，陳羿一
    再央求甲○○停手，惟甲○○仍多次以手或以書報捲成筒狀毆打陳羿之頭部及
    臉頰（此部份未生傷害之結果），其後更手持延長線，作勢脅迫陳羿簽發本票
    ，致使陳羿心生畏懼，簽發二十萬元之本票交予甲○○持有。其後甲○○因先
    行離去上班，陳羿乃乘隙逃離上開處所並報警處理。
二、案經陳羿告訴及臺北縣政府警察局樹林分局報請臺灣板橋地方法院檢察署檢察
    官偵查起訴。
    理  由
一、訊據甲○○矢口否認有何妨害自由等犯行，辯稱：伊並無限制告訴人陳羿之自
    由，當日係告訴人自己下樓，與伊共同返回租處，待返回住處後，伊等先在客廳
    聊天、喝酒，嗣因故起爭執，伊表示要與告訴人分手，並向她催討伊代為墊付之
    二十萬元，因告訴人當時情緒激動，曾一度跑至陽台表示要自殺，經伊阻止，將
    她拉回客廳，她又跑到廚房拿刀作勢往自己身上插，伊亦將刀子搶下，在拉扯中
    ，可能因此造成告訴人之傷害，並無持手拷將告訴人拷住拉渠至浴室，而該本票
    係告訴人出於自願所簽發，伊並無強迫她云云。惟查：右揭事實，迭據告訴人陳
    羿於警訊、偵審中指訴甚詳，並有行政院衛生署台北醫院診斷證明書乙紙附卷
    為證，雖被告否認持手拷拷住告訴人而以此強暴方式限制告訴人自由，辯以：係
    告訴人擬持刀自殺時，伊強搶該刀子，並將告訴人去撞流理台所致云云，惟依該
    診斷證明書所載告訴人所受之傷勢，其傷勢多集中於腕部，且呈現條狀紅腫傷，
    衡情苟如被告所述，僅捉住告訴人之手撞流理台，則於拉扯之過程中，告訴人手
    腕應僅造成撞擊或瘀腫之傷害，當不致於造成其受有多處條狀傷勢，因之足認告
    訴人指訴被告以手拷拷住其拖行等情，堪以採信。再者，告訴人指訴於遭被告以
    上開強暴脅迫方式迫使渠簽發本票之過程，業經被告自行以錄音帶錄下，告訴人
    並乘被告離開上開住處時，取得該錄音帶等情，業經告訴人提出錄音帶乙捲乙份
    為證，而該錄音帶內容，迭經檢察官及本院勘驗結果，核與告訴人所提出之錄音
    帶譯文內容相符（參見九十一年度他字第一０九０號偵查卷第六頁以下），且參
    諸二人間之對話，其中被告不斷要求告訴人簽下數字，告訴人則哭泣恐懼，不斷
    答稱「不要再打了、我還不起」等語，兩人對話間多次傳出拍打的聲音，此有勘
    驗筆錄附卷為證，顯見告訴人前開指訴被告以強暴方式妨害其行動自由，並逼迫
    渠簽發本票等節，應為真實，而可採信。至被雖告堅詞否認伊職務上並未配戴手
    拷，不可能持手拷傷害告訴人云云，惟證人即被告過去任職之主管陳欽濂到庭證
    稱：被告係鑑識組人員，並沒有配備手拷、槍枝等警械，雖手拷是管制物品，但
    外面也可以購得等語，因之縱然被告於職務上未配製手拷，惟並不表示被告即未
    持有手拷，是被告空言否認犯行，應係虛妄之詞，從而，罪證明確，被告犯行堪
    以認定。
二、核被告甲○○所為，係犯第三百零二條第一項之妨害自由罪、第三百零四條第一
    項之強制罪。又被告前開二罪間，有方法結果之牽連關係，爰依刑法第五十五條
    後段規定，從一重之妨害自由罪處斷。爰審酌被告與告訴人原係男女朋友關係，
    竟於分手後，為復合之事與告訴人發生爭執，並以強暴手段妨害其行動自由，及
    簽發本票，行為誠屬不智，惟審酌被告並無前科，素行尚佳，且事後已與告訴人
    達成和解，有和解書乙份附卷為證，犯罪後態度良好等一切情狀，量處如主文所
    示之刑，並諭知易科罰金之折算標準。又被告前未曾受有期徒刑以上刑之宣告，
    此有台灣高等法院被告全國前案紀錄表乙份附卷為憑，其因一時失慮，偶罹刑典
    ，事後已與告訴人達成和解，經此刑之宣告後，應知警惕而無再犯之虞，本院因
    認暫不執行其刑為當，予以宣告緩刑三年，用啟自新。
三、公訴意旨另以：被告於前開時地，駕車搭載告訴人返回租賃處時，基於傷害之故
    意，於車內，徒手將陳羿之頭部推撞至車子之方向盤，致使陳羿受有左下頷
    瘀腫傷三乘以三公分之傷害。因認被告另涉犯第二百七十七條第一項傷害罪嫌云
    云。按告訴乃論之罪，告訴人於第一審辯論終結前得撤回其告訴，刑事訴訟法第
    二百三十八條第一項定有明文。查本件告訴人告訴被告傷害犯行部分，起訴書認
    係觸犯刑法第二百七十七條第一項前段之罪，依同法第二百八十七條前段之規定
    ，須告訴乃論。茲據告訴人於本院審理中具狀表示與被告達成民事和解，撤回告
    訴，而公訴意旨認此部分犯行，與前開論罪科刑部分係犯意各別，行為互異，應
    予分論併罰云云，惟被告為求與告訴人復合，始強押告訴人返回租處談判，並於
    途中傷害告訴人，則其傷害犯行顯與妨害自由犯行，有方法結果之牽連關係，公
    訴人前開所認係數罪，尚有誤會，是此部分傷害犯行既與前開論罪科刑部分有牽
    連犯之裁判上一罪關係，本院就此部分爰不另為不受理之諭知，附此敘明。
據上論斷，應依刑事訴訟法第二百九十九條第一項前段，刑法第三百零二條第一項、
第三百零四條第一項、第五十五條後段、第四十一條第一項前段、第七十四條第一款
，罰金罰鍰提高標準條例第一條前段、第二條，判決如主文。
本案經檢察官陳孟黎到庭執行職務
中      華      民      國    九十二    年      五      月    二十八    日
                                      臺灣板橋地方法院刑事第六庭
                  法  官  徐   蘭   萍
右正本證明與原本無異。
如不服本判決，應於判決送達後十日內，向本院提出上訴狀。
                                          書記官  莊   川   億
中      華      民      國    九十二    年      五      月     三十     日
附錄本案論罪科刑法條全文：
刑法第三百零二條
私行拘禁或以其他非法方法，剝奪人之行動自由者，處五年以下有期徒刑、拘役或三
百元以下罰金。
因而致人於死者，處無期徒刑或七年以上有期徒刑，致重傷者，處三年以上十年以下
有期徒刑。
第一項之未遂犯罰之。
刑法第三百零四條
以強暴、脅迫使人行無義務之事或妨害人行使權利者，處三年以下有期徒刑、拘役或
三百元以下罰金。
前項之未遂犯罰之。


司法院資訊處製作；財團法人民間司法改革基金會備份。
